【裁判字號】    97,台上,5260
【裁判日期】    971023
【裁判案由】    偽造文書
【裁判全文】
最高法院刑事判決            九十七年度台上字第五二六○號
上  訴  人  甲○○
上列上訴人因偽造文書案件，不服台灣高等法院中華民國九十七
年五月二十三日第二審更審判決（九十七年度重上更(四)字第四五
號，起訴案號：台灣士林地方法院檢察署九十年度偵字第三○八
九號），提起上訴，本院判決如下：
    主  文
上訴駁回。
    理  由
按刑事訴訟法第三百七十七條規定，上訴於第三審法院，非以判
決違背法令為理由，不得為之。是提起第三審上訴，應以原判決
違背法令為理由，係屬法定要件。如果上訴理由書狀並未依據卷
內訴訟資料，具體指摘原判決不適用何種法則或如何適用不當，
或所指摘原判決違法情事，顯與法律規定得為第三審上訴理由之
違法情形，不相適合時，均應認其上訴為違背法律上之程式，予
以駁回。本件上訴人甲○○上訴意旨略稱：(一)、原審此次更審中
未傳喚證人與上訴人當庭對質，違背交互詰問之規定，並剝奪上
訴人與證人對質之權利。上訴人在準備程序期日，已表明精神不
穩，當場提出三個月內之台大醫學院附設醫院及國軍北投醫院之
中度精神分裂診斷證明、殘障手冊，請求展延審理期日及傳喚證
人石馥溶，但原審未予置理而逕行判決，自有違法。(二)、簽帳單
上之簽名是否上訴人筆跡，內政部警政署刑事警察局（下稱刑事
警察局）及法務部調查局均無法鑑定，則既無積極證據足以證明
該簽帳單是上訴人所簽，即不得為上訴人有罪之認定，原審竟謂
上訴人係規避簽名筆跡之鑑定，有不依證據認定事實之違法。魏
金月、石馥溶、陳佩霜於警詢時，依刑事警察局內建之檔案照片
指認係上訴人持周鈺婷失竊之信用卡消費，魏金月、陳佩霜在偵
查中及石馥溶、陳佩霜、徐瑞茹在第一審時亦均為相同之指認，
但渠等均不能指出上訴人鼻子歪一邊，右臉有一顆黑色長毛大痣
之特徵，第一審亦未予上訴人詰問證人以辯明真相之機會，證人
等之指認係受警方提供之照片誤導，顯有瑕疵，原審更審前訊問
魏金月時，亦未提解上訴人到場，剝奪上訴人反對詰問之防禦權
行使，依法無證據能力，原審竟據為上訴人有罪之判決，顯有違
法。(三)、證人徐瑞茹、張宗明、林隆凱及佐丹奴服飾店店員，均
稱沒有印象，不能確定是上訴人所刷卡，原判決卻以簽帳時間及
地點相接近，推論上訴人有連續刷卡簽帳，有不依證據認定犯罪
事實之違法。上訴人因長期罹患精神分裂症，導致記憶力減退，
暫無法記起案情及訴訟內容，當庭告知原審法官無法完全進行訴
訟程序，需等候病床住院治療，且上訴人亦未接獲原審審判期日
之傳票，如何能按時出庭？上訴人亦告知原審法官需指定上訴人
之母為輔佐人及請比照心智薄弱之情形，指派公設或義務辯護律
師協助上訴人進行訴訟，但原審未依規定辦理，違背上訴人心智
尚未復原前，需停止審判之規定，自有違法。
惟查：原判決綜合全案證據資料，本於事實審法院職權推理之作
用，認定上訴人確有在周鈺婷失竊之信用卡持卡人簽名欄內變造
簽名並持以行使之犯行。因而撤銷第一審之判決，依牽連犯從一
重改判論處上訴人連續行使變造私文書，足以生損害於他人之罪
刑（處有期徒刑四月，減為有期徒刑二月），已詳細說明其採證
認事之理由。所為論斷，亦俱有卷證資料可資覆按。且查：上訴
人係於民國九十七年四月十日十四時收受原審九十七年五月九日
九時三十分審判程序傳票之送達，有該送達證書在卷可按（見更
(四)卷第三十頁），其於上開審判期日並未到場，亦未提出當日其
有正當理由無從到場之任何證明或陳報書狀，則原審以其經合法
傳喚，無正當理由不到場，而依刑事訴訟法第三百七十一條之規
定，不待其陳述，逕行判決，所踐行之訴訟程序即無違法可言。
又原審（更(四)）卷內，似無上訴人以罹患精神分裂症需等候住院
治療為由，聲請展延審判期日之任何相關資料或聲請准予選任輔
佐人之記載（上訴人之母林照華係於原審判決後之九十七年六月
九日始向原審提出「刑事陳明為輔佐人狀」，見前引卷第七三頁
），其於上訴第三審之法律審時，方提出診斷證明書主張其係因
精神分裂症而未能於審判期日到場，本院自無從審酌；況其提出
之診斷書，亦未記載其於九十七年五月九日上午係住院診療或於
當日接受醫療診治或當日因病無法行動，則原審據以判斷其在審
判期日係無正當理由不到場，自無上訴意旨指稱之違法。而上訴
人雖領有身心障礙手冊（見上訴卷第一五○頁、第一五三頁、更
(二)卷第一三○頁），但其係罹患中度精神分裂症，並非智能障礙
，原審以其仍可為完全之陳述，而未予指定辯護人，按之刑事訴
訟法第三十一條第一項之規定，亦無違法可言。再者，上訴人於
原審準備程序期日，僅陳稱「傳證人魏金月是希望他把我的朋友
找出來」（見更(四)卷第二七頁反面），並未聲請傳喚石馥溶，原
審以上訴人聲請傳喚魏金月與待證事實無關，且魏金月業經原審
第一次更審時傳喚到場並經交互詰問（見更(一)卷第七六頁至八十
頁），其就上訴人確於八十九年十二月二十四日晚上至其擔任店
長之服飾店持信用卡消費，並由其為上訴人量腰身等情節之陳述
，已極詳盡，上訴人亦在場對之為反對詰問，要無剝奪其防禦權
行使之情事；暨石馥溶在修正刑事訴訟法施行前，業於第一審到
場作證，徐瑞茹在原審第一次更審及陳佩霜在原審第二次更審時
，並分經上訴人詳加詰問在卷（見更(一)卷第七一至七六頁、更(二)
卷第一七三至一七八頁），而認本件待證事實已臻明瞭，無再行
傳喚魏金月、石馥溶、徐瑞茹及陳佩霜等以為無益調查之必要，
自無調查未盡之違法。再者，原判決已說明其就案內所有證據，
本於調查所得心證，分別定其取捨，而憑以認定上訴人確有變造
周鈺婷失竊之信用卡並持以刷卡消費之依據；暨徐瑞茹在原審第
一次更審時之供述，及張宗明之證言，俱不足作為有利上訴人判
斷之理由。此係事實審法院採證認事之職權行使，難謂有違反證
據法則、判決不備理由，或應於審判期日調查之證據而未予調查
之情形。茲上訴意旨對原審此部分之論斷，既未依據卷內資料，
具體指摘有如何違背法令之情形，徒執陳詞，以魏金月等指認時
，未能說出其臉部特徵，原審第一次更審時未予上訴人詰問魏金
月，剝奪上訴人之反對詰問權，本件簽帳單上「甲○○」之簽名
字跡，既無法鑑定，即不應為上訴人有罪之認定云云，據以指摘
原判決違法，係以自己片面之說詞，對原審採證認事之適法職權
行使，并已於判決內說明之事項，漫事指摘，復為單純之事實上
爭辯，難認係適法之第三審上訴理由。其上訴違背法律上之程式
，應予駁回。原判決認其牽連犯詐欺罪部分，核屬刑事訴訟法第
三百七十六條第四款所列不得上訴於第三審法院之罪名，牽連之
行使變造私文書重罪部分，上訴人之上訴既不合法，無從為實體
上審理，詐欺輕罪部分，自亦無從適用審判不可分原則，併同為
實體上審判，亦應從程序上予以駁回。
據上論結，應依刑事訴訟法第三百九十五條前段，判決如主文。
中    華    民    國  九十七  年    十    月  二十三  日
                      最高法院刑事第七庭
                          審判長法官  謝  俊  雄
                                法官  陳  世  雄
                                法官  魏  新  和
                                法官  吳  信  銘
                                法官  徐  文  亮
      本件正本證明與原本無異
                                      書  記  官
中    華    民    國  九十七  年    十    月  二十八  日
                                                     Ｍ


司法院資訊處製作；財團法人民間司法改革基金會備份。
